臺灣高雄地方法院刑事裁定　　　　　　 96年度交聲字第707號
原處分機關　高雄市政府
異　議　人
即受處分人　甲○○
上列受處分人因聲明異議案件，對於高雄市交通事件裁決中心中
華民國96年8 月7 日所為之處分（原處分：高市府交裁字第32-
Ｂ00000000號），聲明異議，本院裁定如下：
    主  文
異議駁回。
    理  由
一、聲明異議意旨略以：異議人於民國95年8 月22日上午9 時40
    分，駕駛其所有車號888-ＧＪ號營業貨運曳引車，至豐德汽
    車水箱有限公司（設：高雄市○○區○○路438 號1 樓，下
    稱豐德公司）修車，修畢後由豐德公司之後門即孔宅街巷內
    倒車至孔宅街（已接近高鳳路口），再駛向高鳳路，竟遭員
    警以違反道路交通管理處罰條例第60條第2 項第2 款規定（
    裁決書誤載為第3 款）開單告發，然孔宅街並無禁止聯結車
    進入之標示，自己並未違規等語。
二、按為維護道路交通安全與暢通，公路或警察機關於必要時，
    得指定某線道路或某線道路區段禁止或限制車輛通行；汽車
    駕駛人，駕駛汽車不遵守公路或警察機關所發布前開命令者
    ，處新臺幣900 元以上1800元以下罰鍰，道路交通管理處罰
    條例第5 條第1 款、第60條第2 項第2 款定有明文。又本市
    道路，除公告路線外，非經申請許可，禁止行駛聯結車輛，
    而本市○○路限制聯結車行駛時段為週一至週五7 時至9 時
    、17時至19時，此亦有87年4 月22日高市府警交字第1283號
    高雄市聯結（砂石）車公告行駛路線第5 點、94年11月18日
    高市交一字第0940057901號公告本市○○路及中安路（高鳳
    路至孔鳳路）自94年12月1 日起納入本市聯結車公告行使路
    線第2 點亦有明文規定。由於大型車輛如砂石車、聯結車等
    車體較為龐大，動輒影響交通秩序及安全，為改善交通秩序
    ，維護行車安全，公路主管機關非不得依道路交通管理處罰
    條例之相關規定，發布命令、設定公告路線，限制聯結車、
    砂石車等應依公告路線行駛，至其他未經公告許可行駛之路
    線，縱然並未設有禁止聯結車進入等標識，非經申請許可，
    均不得駛入。
三、異議人固不否認行駛於前揭非經公告行駛路線之孔宅街，亦
    知悉聯結車應依公告路線行駛，惟辯稱：並非故意行駛孔宅
    街，是為了要修車不得已才臨時借道而行，且孔宅街並未設
    置禁止聯結車進入標識等語。經查：
  (一)異議人於前揭時、地至豐德公司修理聯結車，修理完後，由
    證人即豐德公司負責人高坤義協助指揮，從豐德公司後門即
    非經公告聯結車行駛路線孔宅街巷內倒車至孔宅街（接近高
    鳳路口），再沿孔宅街由東向西左轉往南至公告行駛路線高
    鳳路等情，業據證人高坤義到庭證述明確，證人即本件舉發
    之警員張鵬舉亦到庭證稱：於前揭時、地由西向東行駛孔宅
    街巡邏至高鳳路口時，正好看見異議人自對向左轉往南入高
    鳳路，因而據以開單等語（見本院卷96年9 月17日訊問筆錄
    ）。此外，復有卷附上揭高雄市○○○○道路交通管理事件
    裁決書、高雄市政府警察局舉發違反交通管理事件通知單、
    證人張鵬舉及證人高坤義當庭繪製之現場圖、豐德公司營利
    事業登記證、估價單等在卷可參，是以，異議人確有本件駕
    駛聯結車行駛非經公告路線之違規客觀事實無訛，惟所應究
    者，係異議人之違規行為，是否得因修車借道或因孔宅街並
    未設置禁止聯結車進入之標識，而得免予處罰。
  (二)孔宅街並非公告聯結車之行駛路線，而聯結車駕駛人如欲行
    駛該路線，非經申請許可，不得行駛業如前述，從而異議人
    就此部分之辯解，並無足採。
  (三)異議人為修車而行駛公告路線以外之道路孔宅街，其對於違
    規行駛非公告路線之行政法上義務之客觀事實均知悉且仍執
    意為之，惟異議人此等行為，是否欠缺行政法上所能期待之
    適法可能性，顯逾其負擔，而有違比例原則？實則，異議人
    所採維修之方式，可請豐德公司至停車場維修，或僅行駛拖
    車頭到公司維修即可（此時因僅有拖車頭，非屬聯結車，不
    受行駛公告路線之限制），有證人高坤義、證人張鵬舉之證
    述明確（見本院卷96年9 月17日訊問筆錄），且異議人亦得
    選擇可符合行駛公告路線之維修廠商進行維修。然異議人捨
    此多種合法途徑，選擇行駛車體龐大之聯結車至維修廠豐德
    公司，又礙於豐德公司空間不足，不得不違規行駛孔宅街以
    利進出，因之，尚難認異議人有何不得已之因素，非必以上
    開方式達到修車之目的，而欠缺期待之可能。再者，主管機
    關就聯結車行駛路線為一定之限制，無非係因聯結車車體龐
    大，易造成交通之阻礙及影響交通安全，異議人將聯結車從
    孔宅街巷內倒車至孔宅街，再行駛至高鳳路等過程，所經之
    處，仍有造成孔宅街巷內、孔宅街路口之一定交通之妨礙，
    自不得因聯結車必須維修，而得許其違規行駛非公告路線，
    違背公路或警察主管機關所為之公告路線管制目的。因認異
    議人以其並非故意且係不得已須行駛非公告行駛路線孔宅街
    等情，委無可採。
四、綜上，原處分機關依據上情，援引按道路交通管理處罰條例
    第60條第2 項第2 款規定，對異議人裁處罰鍰新臺幣1800元
    ，並無不當。本件異議為無理由，應予駁回。
五、據上論斷，應依道路交通案件處理辦法第19條，裁定如主文
    。
中　　華　　民　　國　　96　　年　　9 　　月　　27　　日
                  交通法庭      法　官  呂明燕
以上正本證明與原本無異。
如不服本裁定應於送達後5日內向本院提出抗告狀。
中　　華　　民　　國　　96　　年　　9 　　月　　28　　日
                                書記官  陳瓊芳
